【裁判字號】    96,交訴,31
【裁判日期】    950724
【裁判案由】    公共危險等
【裁判全文】
臺灣雲林地方法院刑事判決              96年度交訴字第31號
公  訴  人  臺灣雲林地方法院檢察署檢察官
被      告  乙○○
                      號
上列被告因公共危險等案件，經檢察官提起公訴（96年度偵字第
2588號），本院於準備程序進行中，因被告就被訴事實為有罪之
陳述，經告知簡式審判程序意旨，並聽取公訴人及被告意見後，
本院合議庭裁定由受命法官獨任依簡式審判程序審理，判決如下
：
    主  文
乙○○服用酒類，不能安全駕駛動力交通工具而駕駛，處有期徒
刑肆月，減為有期徒刑貳月；又過失致人於死，處有期徒刑壹年
，減為有期徒刑陸月；又駕駛動力交通工具肇事，致人死而逃逸
，處有期徒刑壹年，減為有期徒刑陸月。應執行有期徒刑壹年，
緩刑年，並應向臺灣雲林地方法院檢察署指定之公益團體、地
方自治團體或社區提供貳佰小時之義務勞務，緩刑期間付保護管
束。
    事  實
一、乙○○考領有合格、適當之駕駛執照，其明知飲酒後不能安
    全駕駛動力交通工具，竟於民國95年10月13日晚上7 、8 時
    許，在雲林縣斗六市某工地，飲用酒類已達不能安全駕駛動
    力交通工具程度後，仍於同日晚上9 時許，駕駛車牌號碼HB
    -3940 號自用小客車，沿雲林縣二崙鄉○○村○○○ 號○路由
    東往西方向行駛，迨於同日晚上9 時52分許，行經上開公路
    20公里100 公尺處即雲林縣二崙鄉永定村田頭181 號前，本
    應注意汽車行駛時，駕駛人應注意車前狀況，並隨時採取必
    要之安全措施，且汽車行車速度應依速限標誌或標線之規定
    ，而依當時天候晴、夜間有照明、路面乾燥、無障礙物、視
    距良好，亦無其他不能注意之情事，乙○○竟疏未注意及此
    ，貿然以時速70公里之速度而超越該路段為每小時60公里之
    速限行駛，並自後追撞於同路段、同向在前，由官榮耀騎乘
    並搭載官蕭玉蘭之車牌號碼MHQ-072 號重型機車，致官榮耀
    、官蕭玉蘭人車倒地後，分別受有嚴重外傷性顱內出血併深
    度昏迷、右側脛骨、腓骨、踝骨、顱骨骨折、雙下肢多處撕
    裂傷及頭部外傷疑顱底骨折（雙耳出血）、右踝開放性骨折
    等傷害，均經送往雲林縣西螺鎮慈愛綜合醫院急救後，官榮
    耀仍延至95年10月14日凌晨2 時30分許死亡，官蕭玉蘭則在
    送達醫院前，已於同年月13日晚上10時50分許死亡。詎乙○
    ○明知業已駕車肇事，並致官榮耀、官蕭玉蘭死亡，竟未下
    車查看，對該2 人採取必要之救護措施，反另行基於駕車肇
    事逃逸之犯意，駕駛上開自用小客車逃離事故現場，返回雲
    林縣二崙鄉○○村○○路154 巷1 之1 號住處，迄至翌日即
    95年10月14日下午4 時20分許，乙○○於警方尚未得知肇事
    者係何人前，主動至雲林縣警察局西螺分局油車派出所，向
    承辦員警坦承其係上開車禍事故之肇事者而自首、接受裁判
    ，經警於同日下午4 時45分許，對乙○○實施呼氣中之酒精
    濃度測試，仍測得其酒精濃度達每公升0.62毫克，始查悉上
    情。
二、案經雲林縣警察局西螺分局報告臺灣雲林地方法院檢察署檢
    察官偵查起訴。
    理  由
一、本案被告乙○○所犯係死刑、無期徒刑、最輕本刑為3 年以
    上有期徒刑以外之罪，其於準備程序就前揭被訴事實均為有
    罪之陳述，經受命法官告知簡式審判程序之旨，並聽取其與
    公訴人之意見後，本院認無不得或不宜改依簡式審判程序進
    行之情，爰依刑事訴訟法第273 條之1 第1 項、第284 條之
    1 規定，裁定由受命法官獨任進行簡式審判程序。
二、上揭犯罪事實，迭據被告於警詢、偵查中及本院審理時，均
    坦承不諱，並有下列證據可資佐證：
  (一)被告駕駛上開自用小客車貿然以時速70公里之速度超速行駛
    ，並追撞同向在前而由官榮耀騎乘後載官蕭玉蘭之前揭機車
    ，且於肇事後未留在現場，旋駕駛自小客車離去等情，業據
    被告於偵查中及本院供稱：我當時以時速約70公里之速度開
    車，行經肇事地點撞到被害人，因為害怕，所以未下車查看
    並駛離現場等語；而上開車禍事故發生後，被告駕駛之自用
    小客車在現場遺留長達約25.8公尺之煞車痕，此有雲林縣警
    察局道路交通事故現場圖1 份在卷可憑，對照一般公路汽車
    煞車距離、行車速度對照表所示，乾燥、3 年以上之瀝青路
    面道路，煞車距離為24、27.9公尺之行車時速各約65、70公
    里，與被告所供其當時車速約每小時70公里之情節，大致相
    符；再者，被告肇事後，上開自小客車之車頭保險桿正前方
    及引擎蓋凹陷、駕駛座前方下緣檔風玻璃呈圓形向外擴散龜
    裂；而機車正後方車牌變形、右後側外掛之置物盒破裂各情
    ，亦有車損照片共11幀附於相驗卷可資佐證，由上開車損狀
    況顯示，被告確係駕車自後方追撞官榮耀所騎乘之機車。綜
    此，被告自白稱其當時係以時速約70公里之速度行駛，並自
    後方追撞前車，事故發生後未停留現場，反駕車離去等語，
    核與事實相符，可以採為認定其犯罪之證據，是被告超速、
    未注意車前狀況之過失及肇事逃逸之事實，均堪認定。
  (二)被告肇事後，迨至翌日即95年10月14日下午4 時45分許，經
    警對其實施呼氣中之酒精濃度測試，仍測得其酒精濃度達每
    公升0.62毫克，有酒精濃度測試收據1 紙在卷足參，而被告
    於本院自承其當日晚上7 、8 時許，係在雲林縣斗六市某工
    地喝酒等語；復參酌當人飲酒後，若以呼氣酒精濃度測試器
    測得之呼氣濃度達到每公升0.5 毫克時，反應較慢，感覺減
    低，將影響駕駛；達到每公升0.75毫克時，思考與個性行為
    均會改變；達到每公升1.0 毫克時，步態不穩，噁心嘔吐，
    精神混惑不清晰；達到每公升1.5 毫克時，說話不清楚，感
    覺喪失，視力模糊，業據行政院國軍退除役官兵輔導委員會
    臺北榮民總醫院以88年8 月5 日（88）北總內字第26868 號
    函示明確。據此，被告駕駛上開自用小客車自後追撞被害人
    ，且迨至翌日下午4 時45分許，即相隔19小時後，其呼氣酒
    精濃度仍為每公升0.62毫克，顯見其於案發當時，呼氣中之
    酒精濃度遠超過0.62毫克，足認其發生駕車肇事之危險性高
    出一般人甚多，被告當時已因飲酒致駕駛操控力不佳而達到
    不能安全駕駛動力交通工具之程度無訛。
  (三)按駕駛人應注意車前狀況，並採取必要之安全措施；又汽車
    行車速度應依速限標誌或標線之規定，道路交通安全規則第
    93條第1 項第1 款前段、第94條第3 項分別定有明文。經查
    ，被告考領有合格普通小型車駕駛執照，有證號查詢汽車駕
    駛人電腦查詢表1 紙可憑，其對於上開規定，自不得諉為不
    知；況依肇事路段之速限為時速60公里，而當時天候晴、夜
    間有照明、路面乾燥、無缺陷、無障礙物、視距良好，有雲
    林縣警察局道路交通事故調查報告表(一)、(二)各1 份存卷足稽
    ，依被告於本院自承係中華工專畢業之智識、能力，及無其
    他不能注意之情事，被告疏未注意及此，在上開路段貿然以
    超越速限之時速70公里速度行駛，並自後追撞前車，被告顯
    有應注意能注意而不注意之過失。
  (四)被害人官榮耀、官蕭玉蘭因該交通車禍事故，分別受有嚴重
    外傷性顱內出血併深度昏迷、右側脛骨、腓骨及踝骨、顱骨
    骨折、雙下肢多處撕裂傷及頭部外傷疑顱底骨折（雙耳出血
    ）、右踝開放性骨折等傷害，經送往雲林縣西螺鎮慈愛綜合
    醫院急救後，官榮耀仍延至95年10月14日凌晨2 時30分許死
    亡，官蕭玉蘭則在送達醫院前，已於同年月13日晚上10時50
    分許死亡乙節，業經臺灣雲林地方法院檢察署檢察官督同檢
    驗員相驗明確，有相驗屍體證明書、勘驗筆錄及慈愛綜合醫
    院95年10月13、14日出具之第E402、E403號診斷證明書各1
    份可佐，此部份之事實堪可認定，益證被害人2 人因上開車
    禍死亡與被告前揭過失行為間，具有相當因果關係。
  (五)綜上所述，本案事證明確，被告犯行，均堪認定。
三、論罪科刑：
  (一)被告服用酒類，不能安全駕駛動力交通工具而駕駛自小客車
    肇事致人於死而逃逸，核其所為，係犯刑法第185 條之3 之
    服用酒類不能安全駕駛動力交通工具而駕駛罪、同法第276
    條第1 項之普通過失致人於死罪及同法第185 條之4 之肇事
    逃逸罪。
  (二)被告以一過失駕駛行為，同時致官榮耀、官蕭玉蘭死亡，為
    想像競合犯，依刑法第55條規定，從一重之過失致重罪處斷
    。
  (三)被告所上開3 罪間，犯意各別，罪名互殊，構成要件亦有間
    ，應予分論併罰。
  (四)被告酒醉駕車，因而致人死亡，依法應負刑事責任，依道路
    交通管理處罰條例第86條第1 項規定，其所犯普通過失致人
    於死罪部分加重其刑。
  (五)被告於肇事後，警方尚不知悉肇事者前，主動於95年10月14
    日下午4 時20分許，至雲林縣警察局西螺分局油車派出所，
    向承辦員警坦承其係上開車禍事故之肇事者並配合調查而接
    受裁判，有警詢筆錄1 份在卷可稽，其對於未發覺之罪自首
    而接受裁判，依刑法第62條前段規定，就其所犯上開3 罪均
    減輕其刑，並依刑法第71條第1項規定，先加後減之。
  (六)本院審酌被告考領有普通小型車駕駛執照，明知酒後精神已
    達混惑不清晰之狀態，發生道路交通事故之機率較未飲酒者
    高，仍駕駛自小客車行駛於道路，不啻對他人已產生立即侵
    害之高度危險性，亦自陷於危險狀態中，嚴重侵害道路交通
    往來安全，復因違反道路交通安全規則，造成被害人官榮耀
    、官蕭玉蘭死亡之無可彌補後果，犯罪過失情節重大，且於
    肇事後未下車查看，將被害人送醫救治而逕自離去，有使被
    害人錯失及時救護之虞，惟念其犯後坦承犯行，尚能知錯，
    又與被害人家屬達成民事調解，有雲林縣二崙鄉調解委員會
    調解筆錄1 份附卷可查，綜合上開一切情狀，各量處如主文
    所示之刑。
  (六)按犯罪在96年4 月24日以前者，除另有規定外，有期徒刑、
    拘役或罰金，減其刑期或金額2 分之1 ，中華民國九十六年
    罪犯減刑條例第2 條第1 項第3 款定有明文。查被告犯罪行
    為時，係於95年10月13日，即96年4 月24日以前，所犯3 罪
    合於上開條例規定，又無不予減刑情事，自應依上開規定，
    均於裁判時依法減其宣告刑2 分之1 各為如主文所示，並定
    其應執行之刑。
  (七)被告未曾因故意犯罪受有期徒刑以上刑之宣告，有臺灣高等
    法院被告前案紀錄表1 份為憑，僅因一時疏虞致罹刑章，且
    犯後坦承犯行，已與被害人家屬達成民事調解，業如前述，
    並經被害人家屬於96年7 月10日到庭表示原諒被告，請求給
    予被告自新機會，其歷此偵、審程序及刑之宣告，應知所警
    愓，信無再犯之虞，本院因認上開對其宣告之刑以暫不執行
    為當，依刑法第74條第1 項第1 款規定，宣告緩刑3 年；又
    本院考量為促使被告日後得以知曉尊重道路交通安全之法治
    觀念，除前開緩刑宣告外，另有賦予被告一定負擔之必要，
    俾其記取教訓，併依刑法第74條第2 項第5 款規定，命其於
    緩刑期間，向執行機關指定之公益團體、地方自治團體或社
    區提供提供義務勞務200 小時。末為促使被告於緩刑期間隨
    時警惕、約束自身行為，避免再次誤罹刑章，並協助建立正
    確法治觀念及提供必要協助、督促，核其所犯情節認有追蹤
    觀護之必要，爰依刑法第93條第1 項第2 款規定，宣告在緩
    刑期間付保護管束，由觀護人佐以適當督促，並發揮附條件
    緩刑制度之立意及避免短期自由刑執行所肇致之弊端。
據上論斷，應依刑事訴訟法第273 條之1 第1 項、第299 條第1
項前段，道路交通管理處罰條例第86條第1 項，中華民國九十六
年罪犯減刑條例第2 條第1 項第3 款、第7 條、第10條第1 項，
刑法第185 條之3 、第185 條之4 、第276 條第1 項、第55條、
第62條前段、第51條第5 款、第74條第1 項第1 款、第2 項第5
款、第93條第1 項第2 款，刑法施行法第1 條之1 ，判決如主文
。
本案經檢察官甲○○到庭執行職務。
中    華    民    國    95    年    7     月    24    日
                  刑事第四庭  法  官  曾鴻文
以上正本證明與原本無異。
如不服本判決，應於判決收受後10日內，向本院提出上訴狀（須
附繕本）。
                              書記官  顏錦清
中    華    民    國    95    年    7     月    24    日
附錄本判決論罪科刑法條全文：
中華民國刑法第185條之3
服用毒品、麻醉藥品、酒類或其他相類之物，不能安全駕駛動力
交通工具而駕駛者，處1 年以下有期徒刑、拘役或3 萬元以下罰
金。
中華民國刑法第185條之4
駕駛動力交通工具肇事，致人死傷而逃逸者，處6 月以上5 年以
下有期徒刑。
中華民國刑法第276條第1項
因過失致人於死者，處2 年以下有期徒刑、拘役或2 千元以下罰
金。


司法院資訊處製作；財團法人民間司法改革基金會備份。
